臺灣高等法院高雄分院刑事判決　　　　　　　　　九十三年度上訴字第一一五八號
　　上　訴　人
　　即　被　告　乙○○
　　選任辯護人　林樹根律師
　　　　　　　　邱麗妃律師
　　　　　　　　莊雯琇律師
右上訴人因搶奪案件，不服台灣高雄地方法院九十三年度訴字第七九○號中華民國九
十三年九月七日第一審判決（起訴案號：台灣高雄地方法院檢察署九十三年度偵字第
二六一三號、第四九四五號），提起上訴，本院判決如左：
    主  文
原判決關於乙○○部分撤銷。
乙○○共同連續意圖為自己不法之所有，而搶奪他人之動產，處有期徒刑壹年參月。
    事  實
乙○○與庚○○（業經撤回上訴而告確定）基於共同為自己不法所有之概括犯意聯絡
，連續於下列時間、地點，以由乙○○騎乘庚○○向其友人林思遠所借之車牌號碼Ｌ
八三─八三九號重型機車搭載庚○○，由庚○○自後搶奪之方式，搶奪被害人等之財
物：
(一)民國九十三年一月二十九日中午十二時五十分許，於行經高雄市○○區○○路與新
  盛街口時，見丙○○獨自一人徒步行經該處，乃乘丙○○不備之際，騎乘上開機車
  從丙○○身旁經過，由庚○○下手自後搶奪丙○○右手所拿之黑色手提包﹝內有現
  金新台幣（下同）一萬餘元、
  壽保戶卡、國泰人壽業務員證各一張、小皮包一只、信用卡六張、金融卡二張及行
  動電話一支等物﹞，得手後旋即加速逃逸，所得現金朋分花用，所得行動電話則轉
  賣得款花用，並將其餘物件連同手提包均丟棄在高雄市三民區○○○路四七三巷三
  十八號前之水溝內。
(二)九十三年一月二十九日下午二時許，於行經高雄市○○區○○路七十三號前，見丁○○正好下車，乃乘丁○○不備之際，騎乘上開機車從丁○○身旁經過，由庚○○
  下手自後欲搶奪丁○○背在左肩之手提包，嗣因丁○○正好將背在左肩之手提包換
  到右肩，致使庚○○僅觸及丁○○身體背部而未能得逞，二人即駕車逃逸。
(三)九十三年一月二十九日下午二時三十分許，於行經高雄市○○區○○路與自立路口
  時，見戊○○獨自一人駕駛自用小客車且右前座車門未上鎖，乃乘戊○○不備之際
  ，由庚○○下手打開右前座車門搶奪戊○○放置該處之咖啡色手提包（內有現金一
  萬二千元、電子辭典一台、金融卡四張、玉石印鑑章二枚、木頭印章二枚、伸縮尺
  一個、紅色小皮包一只、計算機一台、扇子一支及行動電話一支等物），得手後旋
  即騎乘上開機車加速逃逸，所得現金朋分花用，所得行動電話則轉賣得款花用，並
  將其餘物件連同手提包均丟棄在高雄市新興區○○○路三六三巷九弄之水溝內。嗣
  於九十三年一月三十日下午一時許，乙○○與庚○○共騎乘上開機車，行經高雄市
  新興區○○路與復興路口時，經警臨檢欄查，乙○○乃自首供承涉及搶奪犯行，並
  帶同員警至高雄市三民區○○○路四七三巷三十八號前及高雄市新興區○○○路三
  六三巷九弄之水溝內起出上開搶奪後所丟棄之物件而查獲。
    理  由
一、經查被害人即證人丙○○、戊○○於審判中未到庭，惟其二人於警詢及偵查中之
    供證，經被告乙○○於審判程序中同意作為證據，經本院審核各該被害人於警詢
    及偵查中作成言詞陳述時之情況，並無任何非出於各該被害人自由意志而為陳述
    之情形，本院認將上開被害人於警詢及偵查中之陳述採為證據應屬適當，依刑事
    訴訟法第一百五十九條之五第一項規定，該等證人於審判外之陳述得為證據，合
    先敘明。
二、訊據被告乙○○就事實欄(一)、(三)之犯行坦承不諱，核與共犯庚○○於警詢、偵查
    、原審及本院供認各節及證人丙○○、戊○○於警詢、偵查中之證述情節相符，
    且被告與共犯庚○○搶奪被害人丙○○、戊○○之物，並經被告乙○○帶同員警
    至高雄市三民區○○○路四七三巷三十八號前及高雄市新興區○○○路三六三巷
    九弄之水溝內起出搶奪後所丟棄之物件，有扣押筆錄二份、贓物認領保管收據二
    紙、起獲贓物照片八張附卷可稽（詳警卷第二十三頁、第二十四頁、第二十頁、
    第二十二頁、第四十二頁至第四十五頁），是其此部分之自白核與事實相符，應
    堪採信。
三、訊據被告乙○○矢口否認有上開事實欄(二)搶奪被害人丁○○之犯行，辯稱：是看
    被害人丁○○的背影很漂亮，才騎過去想要搭訕，是不小心碰到被害人的腰部，
    才讓被害人丁○○誤以為要搶劫云云。惟查：共犯庚○○於本院審理中雖證稱：
    「當時被害人下車，我看到她很漂亮，我就跟乙○○說，然後我們靠近她時，車
    子的後照鏡踫到她，到前面紅燈時，我們有停下來，我們如果要搶就不會回頭」
    等情，然其於警詢中已供稱：伊與乙○○共騎一輛車牌號碼Ｌ八三─八三九號重
    機車，尾隨被害人丁○○行搶皮包，當時被害人之皮包置於左手，未得手後逃逸
    等語（詳警卷第一頁反面），偵查中被告乙○○及共犯庚○○二人亦均供稱：「
    （問：有無在一月二十九日下午二點，於新興區○○路七十三號前要搶洪女的皮
    包未搶成？）是有搶，但未搶到皮包」等語（詳九十三年度偵字第二六一三號卷
    第五十一頁），雖與審判中所供不同，然其就有一次未搶到皮包之犯行於警詢及
    偵查中均供稱一致，又查證人即被害人丁○○於原審審理時到庭具結證稱：當時
    伊正好下車，皮包是在左肩背著，正好要放在右肩，那時感覺有人碰到伊左邊腰
    部，就看到有二人共騎一輛機車從伊左邊騎過去，當時還不知道發生什麼事，有
    一個店家就跑過來問伊有沒有被搶，後來回想那個過程，有被搶的感覺等語（詳
    原審卷第一七八至一七九頁），而證人即當時在場之目擊者宋政昇於原審審理時
    亦到庭具結證述：當時被害人剛下車在車旁邊，伊確定被害人被搶才問被害人是
    否有被搶，當天被告二人已經在那裡來來回回十幾趟尋找獵物，伊有記下車號，
    偵查中有告訴檢察官車牌號碼是八三九號等語（詳原審卷第一八二頁至第一八五
    頁），再參以共犯庚○○於偵查中檢察官詢問時供稱：「（問：九十三年一月三
    十日何人提議去行搶？）那天我們沒有搶，我們是在九十三年一月二十九日上午
    十一點於六合路七十三號前，搶奪婦女的皮包」等語（詳九十三年度偵字第二六
    一三號卷第四十八頁背面），其就檢察官所未詢問之事項，卻能主動明確地說出
    在六合路七十三號前行搶之事，足見被告與共犯庚○○搶奪丁○○未遂之事，辯
    稱並非要搶奪，只是看洪女漂亮，不小心踫到洪女身體云云，顯係事後卸責之詞
    ，不足採信。且由證人庚○○於審判中時所證稱：「我們靠近時，她正好從車子
    走出來還沒有關門，她關門的時候，我們正好經過她，後照鏡打到她，因他要繞
    過車頭走到騎樓」一節以觀（見本院卷第九十九頁），既然丁○○係在其等靠近
    時才正好從車子走出來，則其等如何看到洪女而認洪女漂亮而趨近？所辯顯與常
    理不符，難信為實情。證人庚○○警詢及偵查中所供雖與審判中所供不一，惟其
    先前之陳述，較符實情，而有特別可信情況，已如前述，且為證明犯罪事實存否
    所必要者，依刑事訴訟法得第一百五十九條之一第二項、第一百五十九條之二之
    規定，自得採為證據，並予採信。被告與共犯庚○○共同搶奪之犯行事證明確，
    洵堪認定。
四、被告與共犯庚○○騎乘上開機車經警臨檢，當時員警並不知被告涉有搶奪犯行，
    業據查獲被告之員警陳志雄於本院結證供明（詳本院卷第一○一至一○三頁），
    被告於前開搶奪犯行為警發覺前向警察供明其涉犯搶奪之事實並帶同警方起出贓
    物接受裁判，係屬自首，應依刑法第六十二條前段予以減輕其刑。
五、核被告乙○○於事實欄(一)、(三)部分之犯行，均犯刑法第三百二十五條第一項之搶
    奪罪；於事實欄(二)部分之犯行，係犯刑法第三百二十五條第三項、第一項之搶奪
    未遂罪。被告與共犯庚○○間就搶奪之犯行，有犯意聯絡及行為分擔，均為共同
    正犯。其先後三次搶奪既遂、一次未遂之犯行，時間緊接，方法相同，觸犯構成
    要件相同之罪名，顯均係基於概括之犯意為之，為連續犯，應依刑法第五十六條
    之規定，論以較重之搶奪既遂罪，並加重其刑。又其自首應予減輕，爰先加後減
    。原審據以論處搶奪之罪刑，固非無見，惟就被告自首部分未予查明，即有疏誤
    ，被告上訴意旨就事實欄(二)部分否認犯罪，雖非可採，惟原判決此部分既有上述
    可議之處，自應予以撤銷改判。爰審酌被告不思以正當途徑賺取財物，僅因缺錢
    花用，即以飛車行搶之方式，多次搶奪他人財物，對於社會治安危害甚鉅，惡性
    非輕，惟念其犯後坦承部分犯行，及被害人等所受損害等一切情狀，量處如主文
    第二項所示之刑。另扣案之Ｔ型扳手一支，係共犯庚○○另案犯竊盜罪所用之物
    ，被告與庚○○既未以之作為本案搶奪之工具，自不得於本案宣告沒收，附此敘
    明。
六、公訴意旨略以：被告乙○○與庚○○二人於附表所示之時、地，由被告乙○○騎
    乘不詳車牌號碼或車牌號碼Ｌ八三─八三九號重型機車附載庚○○，趁被害人己○○、甲○○及不詳姓名女子等人不備之際，由庚○○下手搶奪其等財物，得逞
    後，所得財物由其二人朋分花用，因認被告另涉有此部分搶奪罪嫌云云。然訊據
    被告乙○○及共犯庚○○均堅決否認尚有此部份搶奪犯行，且其二人於偵查中亦
    未供承有上開搶奪之犯行，而證人即附表編號一之被害人己○○於原審審理時證
    稱：當時伊人坐在駕駛座上，皮包放在右前座，有二個人共騎一台機車，就有一
    個人開伊的車門將皮包拿走，伊沒有看到他們的長相，因為有戴安全帽，而且動
    作很快，機車車牌也沒有看到，當時嚇壞了，並沒有辦法指認搶奪之人等語（詳
    原審卷第一六四頁、第一六六頁）；證人即附表編號二之被害人甲○○於原審審
    理時證述：伊當時從人行道過來要開車，還沒有坐上駕駛座，皮包先放在右前座
    ，有二人騎機車過來開右車門，跟伊拉扯皮包，後來皮包帶子被拉斷伊才鬆手，
    皮包就被搶走了，沒有看清楚機車顏色，只看到他們二人都穿黑色夾克，二人都
    有戴安全帽，安全帽顏色沒有看清楚，沒有戴口罩，搶伊的那個人下巴跟嘴型比
    較特殊，下巴戽斗，嘴唇比較厚，在庭上的被告乙○○下巴跟嘴型很像，因為他
    們戴安全帽，所以沒有看到眼睛的部分等語（詳原審卷第一六九頁、第一七○頁
    、第一七四頁），是證人己○○與甲○○均無法確切指認案發時行搶之人即為被
    告乙○○或庚○○。另證人即附表編號三之目擊者孫進福雖於原審審理時證稱：
    當時是伊在六合路與開封路買早點，看到乙○○沒有戴眼鏡，載乙○○的人是有
    掉了一個門牙，二個人都是戴半罩式的安全帽，當時有一個婦女下車買早點，之
    前他們二人就已經騎過去了，又再繞回來，停在那台車的後面，掉門牙的那個人
    叫乙○○下車，乙○○就走到駕駛座的車門等婦女買回早點走回來，她拿了一個
    皮包要開車門，乙○○很緊張又走回去了，掉門牙的人還罵乙○○，那婦女也覺
    得很奇怪，乙○○又走回來用手搶婦女皮包時，婦女就開車門把皮包往裏面丟，
    趕快坐進去把車開走，結果沒有搶到，伊當時想說如果被搶到時就要開車子撞過
    去，結果沒有搶到，那個婦女開走後，他們還不甘心，又騎車跟過去，伊就一直
    跟在他們後面，並打電話報警等語（詳原審卷第一八八頁），然證人孫進福於警
    詢時係證述：開車買早餐女子要回到車上，該女子發現車旁有一年輕人，覺得可
    疑就馬上開車門將皮包丟進車內人才上車，馬上關上車門，當時下車男子有伸手
    要搶奪皮包，因來不及搶到手就小跑步回機車上相載離開等語（詳警卷第十六頁
    背面），則依證人孫進福上開所述之情節，行搶之人是否已著手搶奪之行為，已
    非無疑？且查無被害人足以佐證證人孫進福上開所述之情形，是自難僅憑證人孫
    進福主觀上之臆測，即令被告乙○○擔負上開搶奪之罪責。綜上所述，證人己○○、甲○○及孫進福等證述，均難認被告乙○○或庚○○有何上開搶奪之犯行，
    且亦未查獲任何贓證物足認被告有此部分搶奪之行為，是自難於無其他贓證物之
    佐證情形下，僅憑證人等上開之證述，即令被告負搶奪之罪責。此外，復查無其
    他證據足資認定被告確有上開搶奪之犯行，本應就被告所涉此部分之犯行為無罪
    之諭知，惟公訴人認此部分與前揭有罪之搶奪部分有連續犯之裁判上一罪關係，
    爰均不另為無罪之諭知，附此敘明。
據上論斷，應依刑事訴訟法第三百六十九條第一項前段、第三百六十四條、第二百九
十九條第一項前段，刑法第二十八條、第五十六條、六十二條、第三百二十五條一項，
判決如主文。
本案經檢察官方娜蓉到庭執行職務。
中　　　華　　　民　　　國　　九十三　　年　　　十二　　月　　二十二　　日
                              台灣高等法院高雄分院刑事第八庭
                                    審判長法官  惠光霞
                                          法官  趙文淵
                                          法官  李淑惠
右正本證明與原本無異。
如不服本判決應於收受本判決後十日內向本院提出上訴書狀，其未敘述上訴理由者，
並得於提起上訴後十日內向本院補提理由書狀（均須按他造當事人之人數附繕本）「
切勿逕送上級法院」。
　　　　　　　　　　　　　　　　　　　　書記官  陳靖華
中　　　華　　　民　　　國　　九十三　　年　　十二　　月　　　二十二  　日
附錄：本案論罪科刑法條全文
中華民國刑法第三百二十五條
意圖為自己或第三人不法之所有，而搶奪他人之動產者，處六月以上五年以下有期徒
刑。
因而致人於死者，處無期徒刑或七年以上有期徒刑，致重傷者，處三年以上十年以下
有期徒刑。
第一項之未遂犯罰之。
附表：
┌──┬──────┬──────┬────────┬───┬───┬──────────┐
│編號│  犯罪時間  │ 犯罪地點   │行為方法        │被害人│共  犯│所  得  財  物      │
├──┼──────┼──────┼────────┼───┼───┼──────────┤
│ 一 │九十三年一月│高雄市○○街│二名歹徒共乘機車│己○○│庚○○│皮包內有身分證、駕照│
│    │七日十九時許│一０一號前  │，趁被害人駕駛自│      │      │、信用卡、提款卡、手│
│    │            │            │小客車下車之際，│      │乙○○│機一支、眼鏡一付、YS│
│    │            │            │打開該車右前座車│      │      │L皮包一只、健保IC卡 │
│    │            │            │門，搶奪車內皮包│      │      │等財物。            │
│    │            │            │一只。          │      │      │                    │
├──┼──────┼──────┼────────┼───┼───┼──────────┤
│ 二 │九十三年一月│高雄市中山二│二名歹徒共乘機車│甲○○│庚○○│皮包內有信用卡六張、│
│    │二十二日十三│路五０五號前│，趁被害人不備之│      │      │提款卡三張、現金新台│
│    │時四十五分許│            │際，打開其所駕駛│      │乙○○│幣（下同）三萬七千元│
│    │            │            │ZL-8170號小客車 │      │      │等財物。            │
│    │            │            │右前車門，搶走置│      │      │                    │
│    │            │            │於車前座之皮包一│      │      │                    │
│    │            │            │只。            │      │      │                    │
├──┼──────┼──────┼────────┼───┼───┼──────────┤
│ 三 │九十三年一月│高雄市○○路│二名歹徒共乘L83-│不詳女│庚○○│未得逞。            │
│    │三十日七時二│七十三號前  │839號重機車，趁 │子    │      │                    │
│    │十分許      │            │被害人不備之際，│      │乙○○│                    │
│    │            │            │由後搶奪被害人皮│      │      │                    │
│    │            │            │包未遂。        │      │      │                    │
└──┴──────┴──────┴────────┴───┴───┴──────────┘
